臺灣臺中地方法院交通事件裁定　　96年度交聲字第1128號
原處分機關　交通部公路總局臺中區監理所
聲明異議人
即受處分人　甲○○
上列受處分人因違反道路交通管理處罰條例案件，對於交通部公
路總局臺中區監理所民國96年10月2 日所為之裁決（中監違字第
裁60－GD0000000 號裁決書）聲明異議，本院裁定如下：
    主    文
異議駁回。
    理    由
一、原處分意旨略以：異議人即受處分人甲○○駕駛車牌號碼H5
    －1272號自用小客車，於民國96年8 月1 日13時00分許，在
    臺中市○○路○ 段21號處因「汽車駕駛人駕駛汽車肇事無人
    傷亡而未依規定處置逃逸」違規，經臺中市警察局第五分局
    依違反道路交通管理處罰條例第62條第1 項後段當場舉發。
    嗣異議人於期限內到案，本所遂於96年10月2 日以中監違字
    第裁60－GD0000000 號裁決書裁處罰鍰新臺幣（下同）3000
    元並吊扣駕駛執照1 個月，逾期則依裁決書處罰主文規定裁
    處，於法並無不合等語。
二、受處分人異議意旨則以：本人因對方任意停放車輛，不理會
    我們公司設置的停車格，更無視設立的「車輛出入請勿停車
    」警示牌，造成我方車輛無法進出並離開現場，又無任何聯
    絡資料可告知對方移車。因公司工作時間短促，情不得已，
    在盡可能閃避的情況下，將車輛移出停車格，因不慎有碰撞
    停放機車因而倒下，竟被視為肇事逃逸，對方完全沒有公德
    心又無視他人之不便，本人深感不滿，爰依法聲明異議等語
    。
三、按道路交通管理處罰條例第62條第1 項規定：「汽車駕駛人
    駕駛汽車肇事，無人受傷或死亡而未依規定處置者，處新台
    幣1000元以上3000元以下罰鍰；逃逸者，並吊扣其駕駛執照
    1 個月至3 個月」。所稱依規定處置，應指依道路交通事故
    處理辦法第3 條第4 款「不得任意移動肇事車輛及現場痕跡
    證據。但無人傷亡且車輛尚能行駛，或有人受傷且當事人均
    同意移置車輛時，應先標繪車輛位置及現場痕跡證據後，將
    車輛移置不妨礙交通之處所。」及第5 款「通知警察機關。
    但無人受傷或死亡且當事人當場自行和解者，不在此限。」
    。是汽車駕駛人駕駛汽車發生交通事故，其無人傷亡且車輛
    尚能行駛者，不論其責任之歸屬為何，應先標繪車輛位置及
    現場痕跡證據後，將車輛移置不妨礙交通之處所；在無人受
    傷或死亡之情形，除當事人間當場自行和解者外，仍應通知
    警察機關。
四、經查：本院依職權勘驗本件交通事故發生時之監視器錄影光
    碟後得知，受處分人甲○○於96年8 月1 日13時20分許，駕
    駛車牌號碼H5－1272號自用小客車，自臺中市○○路○ 段21
    號建築物之騎樓內倒車駛出時，擦撞到報案人陳柏偉之車牌
    號碼G6 R－580 號重機車，隨即受處分人又駕駛其自用小客
    車，前進撞倒報案人陳柏偉之重機車。事故發生後，受處分
    人即加速逃離現場，並未下車查看，現場並有四位目擊者（
    三位男性、一位女性）【參閱本院卷附之監視器光碟勘驗筆
    錄】。本件受處分人於上揭時、地撞倒陳柏偉所有車牌號碼
    G6R －580 號重機車後，並未對車輛位置及現場痕跡證據為
    適當標繪，且未與被撞機車車主和解、或經其同意前，即未
    通知警察機關，而擅將車輛駛離等情，為受處分人所不爭。
    並有臺中市政府警察局第五分局96年10月24日中分五交字第
    0960034659號函、舉發員警職務報告書、道路交通事故談話
    紀錄表、道路交通事故初步分析研判表、現場錄影光碟等在
    卷可稽。是受處分人於上開無人受傷或死亡之交通事故發生
    後，確未依道路交通事故處理辦法第3 條第4 款、第5 款規
    定，採取標繪位置、痕跡證據及通知警察等必要措施；且其
    未依規定處置，復未待交通事故處理人員到場即自行離去，
    自屬肇事逃逸無疑。受處分人雖辯稱：陳柏偉之機車無視停
    車格與警示牌之設置，造成車輛無法進出，雖盡可能閃避仍
    發生碰撞云云，惟上開停放機車縱有違規停放之事實，受處
    分人仍應依法通知有權機關予以拖吊或為其他合法處置，尚
    難以此作為肇事逃逸之理由，況經本院勘驗監視光碟內容，
    在受處分人倒車出來之前，亦有另一黑色車輛順利自該棟建
    築物倒車駛出，並未擦撞到慢車道所停放之任何機車，而本
    案受處分人先前倒車時，亦僅係擦撞到機車，尚未使機車倒
    下，繼而因受處分人前進始撞倒該機車甚明，觀諸當時兩車
    附近之空間距離，受處分人辯稱已盡可能閃避，無法避免碰
    撞云云，亦非無疑，基上，受處分人所為顯已違反前述規定
    ，核屬肇事逃逸之行為無疑，其上開所辯尚難解免其行政罰
    責。
五、綜上所述，受處分人確有於前揭時地駕駛汽車肇事，無人受
    傷或死亡而未依規定處置並逃逸之違規行為，從而原處分機
    關依前揭道路交通管理處罰條例第62條第1 項後段、違反道
    路交通管理事件統一裁罰基準表之規定，裁處受處分人罰鍰
    3000元，並吊扣駕駛執照1 個月，於法並無不合，是受處分
    人之異議為無理由，應予駁回。
六、據上論斷，應依道路交通管理處罰條例第87條第2 項，道路
    交通案件處理辦法第19條規定，裁定如主文。
中　　華　　民　　國　　96　　年 　  11　 月　　6　　日
                  　　交通法庭  法  官  蔡美華
以上正本證明與原本無異。
如不服本裁定應於送達後5日內向本院提出抗告狀（須附繕本）
。
                                書記官  童秉三
中　　華　　民　　國　　96　　年　　 11　 月　　6　　日
